臺灣士林地方法院行政訴訟判決　
110年度交字第328號
原      告  金伯驊  
被      告  新北市政府交通事件裁決處
                      
代  表  人  李忠台    住同上
訴訟代理人  黃曉妍律師
上列當事人間交通裁決事件，原告不服被告中華民國110年10月1
9日新北裁催字第48-ZAA283371號裁決，提起行政訴訟，本院判
決如下：
    主  文
原告之訴駁回。
訴訟費用新臺幣參佰元由原告負擔。
    事實及理由
壹、程序事項：
　　本件原告因不服被告於民國110年10月19日以新北裁催字第4
    8-ZAA283371號違反道路交通管理事件裁決書（下稱原處分
    ），裁處其罰鍰新臺幣（下同）4,000元，並記違規點數1點
    ，提起行政訴訟，依行政訴訟法第237條之1規定，應適用交
    通裁決事件訴訟程序，本院並依同法第237條之7規定，爰不
    經言詞辯論，逕為判決。
貳、實體事項：
一、爭訟概要：
　　內政部警政署國道公路警察局第一公路警察大隊（下稱舉發
    機關）汐止分隊員警查證後，認民眾於110年4月12日檢具違
    規證據資料檢舉，原告駕駛其所有車牌號碼0000-00號自用
    小客貨車（下稱系爭汽車），於110年4月9日7時34分許，行
    經國道一號北向26.9公里處（汐五高架）時，有「行駛高速
    公路違規使用路肩（於禁止變換車道處變換至主線車道）」
    之違規事實屬實，而於110年5月28日填製內政部警政署國道
    公路警察局國道警交字第ZAA283371號舉發違反道路交通管
    理事件通知單（下稱舉發通知單）予以舉發車主即原告，並
    記載應到案日期為110年7月12日前。原告於110年6月24日、
    8月19日、9月30日向被告陳述意見，經舉發機關查復違規事
    實屬實，被告遂於110年10月19日作成原處分，依道路交通
    管理處罰條例第33條第1項第9款、第63條第1項第1款等規定
    ，裁處原告罰鍰4,000元，並記違規點數1點。原告不服，遂
    提起本件行政訴訟。
二、原告起訴主張：
　㈠國道公路警察局依據檢舉，舉發系爭汽車於前揭時、地違規
    使用路肩，原告檢視所附證物照片一張，僅見有不明車號車
    乙輛行駛在路肩，照片下方另有檢舉人黑色車行駛於車道與
    路肩分隔線上以行車紀錄器攝取照片情景，原告認為警方舉
    發有誤及檢舉人違規使用路肩。警方及被告對檢舉人違規取
    證行為視若無睹未予處理，舉發機關與被告就此點均有失職
    ，即或原告確有違規，檢舉人違規取得之證物及被告不合程
    序所取得之證物，依法均不得作為裁決違法之證物。況檢舉
    人使用行車記錄器影片作為證物，日期、時間、地點等都可
    自行任意設定，公證性肯定不足。再者，未依規定行駛路肩
    罰鍰是3,000元至6,000元，為何本件裁罰是4,000元。此外
    ，原處分舉發違規事實欄僅書寫第一項，然有一就有二，甚
    至三或四，明顯有疏漏，該錯誤應使原處分不具有法律效力
    等語。
　㈡並聲明：原處分撤銷。
三、被告答辯略以：
　㈠查採證影片及舉發機關回覆公文（附件一「0000000000-0000
    -LE-影像.AVI」00：00：00至00：00：11），原告違規路段
    約於高架北向27公里處設有「路肩限行小車禁止變換車道」
    告示牌，並約於汐五高架北向27.2公里處設有「前方路肩通
    行禁止變換車道」之預告牌面，於影片時間00：00：04至00
    ：00：10處，原告於持續行駛路肩一段時間後，自路肩變換
    車道至主線車道，行為係屬「未依規定行駛於路肩」之違規
    ，應無疑義。且影片可清楚見系爭汽車後方車牌號碼為原告
    所有之「8339-LE」，另有驗車截圖（參被證6）可互相勾稽
    證實，舉發機關之舉發並無違誤，故原告指稱系爭汽車非其
    所駕駛之車輛等語，乃為開脫違規事實所言顯不可採。原告
    稱檢舉人亦違規使用路肩，惟據憲法平等原則要求行政機關
    對於事物本質上相同之事件作相同處理，乃形成行政自我拘
    束，然憲法之平等原則係指合法之平等，並不包含違法之平
    等，並非賦予人民有要求行政機關重複錯誤之請求權（參照
    最高行政法院92年度判字第275號判決），故綜合上開事證
    所示，原告行駛之路段設有路肩通行禁止變換車道之告示牌
    面，且確有行駛路肩違規變換車道進入主線車道之行為，他
    人亦有違規行為並不影響處分事實之認定，原告違規屬實，
    被告依道路交通管理處罰條例第33條第1項第9款予以裁罰，
    洵屬合法，處分應予維持。再者，原告既為合法考領汽車駕
    駛執照之人，且為具有正常智識程度之成年人，其對於上述
    規定應知之甚詳，並應確實遵守。是原告前揭所述，無非單
    方所執之詞，委無足取。綜上，原告本件違規行為，應堪認
    定。被告依法裁處，並無違誤。
　㈡並聲明：原告之訴駁回。
四、本院之判斷：
　㈠按「汽車行駛於高速公路、快速公路或設站管制之道路，不
    遵使用限制、禁止、行車管制及管理事項之管制規則而有下
    列行為者，處汽車駕駛人新臺幣三千元以上六千元以下罰鍰
    ：…九、未依規定使用路肩。…」「汽車駕駛人有下列各款所
    列條款之一者，除依原條款處罰鍰外，並予記點：一、有第
    三十三條第一項…情形之一者，各記違規點數一點。」，道
    路交通管理處罰條例第33條第1項第9款、第63條第1項第1款
    定有明文。又按「汽車行駛於高速公路、快速公路或設站管
    制之道路，應遵守其管制之規定。」，道路交通安全規則第
    105條亦有明文。再依道路交通管理處罰條例第33條第6項授
    權訂定之高速公路及快速公路交通管制規則第9條第1項第2
    款、第19條第3項規定：「汽車行駛高速公路及快速公路，
    不得有下列行為：…二、在路肩上行駛，或利用路肩超越前
    車。…」、「為維護高速公路及快速公路交通安全與暢通，
    高速公路及快速公路管理機關或警察機關於必要時，得發布
    命令，指定時段於高速公路及快速公路特定匝道或路段之車
    道、路肩，禁止、限制或開放車輛通行。」。另按「對於違
    反本條例之行為者，民眾得敘明違規事實或檢具違規證據資
    料，向公路主管或警察機關檢舉，經查證屬實者，應即舉發
    。但行為終了日起逾七日之檢舉，不予舉發。」，道路交通
    管理處罰條例第7條之1定有明文。
　㈡經查，原告駕駛系爭汽車，於上揭時、地，有「行駛高速公
    路違規使用路肩（於禁止變換車道處變換至主線車道）」事
    實等情，有檢舉明細、舉發通知單（本件違規時間110年4月
    9日，檢舉日期為110年4月12日，合於道路交通管理處罰條
    例第7條之1之規定）、舉發機關110年7月12日國道警一交字
    第1101705929號函暨所附採證照片、110年8月24日國道警一
    交字第1101707654號函暨所附採證照片、110年10月28日國
    道警一交字第1101709372號函暨所附採證照片、110年12月1
    3日國道警一交字第110170463號函、汽車車籍查詢資料、駕
    駛人基本資料等件附卷可稽（見本院卷第68-70、92-102、1
    08-112頁）。
　㈢原告雖主張：伊檢視所附證物照片，僅見有不明車號車一輛
    行駛在路肩，伊認為警方舉發有誤，且檢舉人違規使用路肩
    ，檢舉人違規取得之證物不得作為裁決違法之證物；況檢舉
    人使用行車記錄器影片作為證物，日期、時間、地點等都可
    自行任意設定，公證性肯定不足等語。經查：
　⒈經本院勘驗本件採證影像（檔案名稱：0000000000-0000-LE-
    影像.AVI），勘驗結果為：「錄影畫面一開始右下角顯示時
    間為西元2021年4月9日07：34：42（此為錄影畫面所示時間
    ，下同），可看見當時陰天，日間光線充足，無聲音。系爭
    汽車（如紅色圓框所示）行駛於路肩，道路右側有設立紅底
    白字告示牌（如黃色方框所示），並載明：「路肩限行小型
    車、禁止變換車道、7-10、週五及假日17-19」之字樣（見
    本院卷第120-122頁擷取畫面1）。於07：34：42，可看見系
    爭汽車（如紅色圓框所示）行駛於路肩，道路右側有設立紅
    底白字告示牌（如黃色方框所示），並載明：「路肩限行小
    型車、禁止變換車道、7-10、週五及假日17-19」之字樣（
    見本院卷第122-124頁擷取畫面2）。於07：34：45，可看見
    系爭汽車（如紅色圓框所示）行駛於路肩並啟動煞車燈（見
    本院卷第124頁擷取畫面3）。於07：34：46，可看見系爭汽
    車（如紅色圓框所示）持續啟動煞車燈，左側車輪壓上白實
    線（見本院卷第126頁擷取畫面4）。於07：34：47，可看見
    系爭汽車（如紅色圓框所示）持續啟動煞車燈並啟動左方向
    燈，左側車輪壓上白實線（見本院卷第128頁擷取畫面5）。
    於07：34：48，可看見系爭汽車（如紅色圓框所示）持續啟
    動左方向燈，向左跨越白實線，欲變換至主線車道（見本院
    卷第130頁擷取畫面6）。於07：34：49，可看見系爭汽車（
    如紅色圓框所示）未啟動方向燈，向左變換車道至主線車道
    ，右側車輪壓上白實線（見本院卷第130頁擷取畫面7）。於
    07：34：49，可看見系爭汽車（如紅色圓框所示）行駛至主
    線車道並啟動煞車燈（見本院卷第132頁擷取畫面8）。於07
    ：34：50，可看見系爭汽車（如紅色圓框所示）行駛於主線
    車道（見本院卷第132頁擷取畫面9）。於07：34：53，可看
    見系爭汽車（如紅色圓框所示）行駛於主線車道，並可看見
    車牌號碼為8339-LE（見本院卷第134頁擷取畫面10）。」，
    有勘驗報告在卷可按（見本院卷第118-119頁）。
　⒉依勘驗結果，系爭汽車行駛於路肩，道路右側設有標誌載明
    ：「路肩限行小型車、禁止變換車道、7-10、週五及假日17
    -19」字樣，系爭汽車其後向左跨越白實線，變換至主線車
    道，系爭汽車於禁止變換車道處變換至主線車道，有行駛高
    速公路違規使用路肩之違規事實，堪以認定。
　⒊原告雖主張：檢舉人違規使用路肩，其違規取得之證物不得
    作為裁決違法之證物；況檢舉人使用行車記錄器影片作為證
    物，日期、時間、地點等都可自行任意設定，公證性肯定不
    足等語。然依前揭道路交通管理處罰條例第7條之1之規定，
    民眾檢舉需敘明違規事實或檢具違規證據資料，經公路主管
    或警察機關查證屬實，應即舉發，而就錄影設備而言，僅係
    將影像透過鏡頭及感光、存儲設備予以紀錄、存檔，且本件
    檢舉影像，經本院勘驗，畫面之畫質及光線前後一致，週邊
    景物連續，並無剪接或變造等人為造作之跡證，原告主張影
    像公證性不足等語，無從採憑。至原告所指採證照片下方檢
    舉人車輛行駛於車道與路肩分隔線上，違規使用路肩等語。
    經核，依採證照片（見本院卷第18-20頁），檢舉人行車記
    錄器鏡頭應係設置於其車輛前方中間、有一定高度之位置，
    則依該鏡頭之高度、角度，並無從認檢舉人車輛行駛於車道
    與路肩分隔線上，況縱使檢舉人車輛確有原告所指違規行為
    ，亦屬其是否另經舉發、裁罰之問題，並不影響原告所有系
    爭汽車上開違規行為，原告此部分主張，亦非可採。
　㈣原告又主張：未依規定行駛路肩罰鍰是3,000元至6,000元，
    為何本件裁罰是4,000元等語。按道路交通管理處罰條例第9
    2條第4項授權訂定發布之違反道路交通管理事件統一裁罰基
    準及處理細則第2條第1、2項規定：「處理違反道路交通管
    理事件之程序及統一裁罰基準依本細則之規定辦理。」、「
    前項統一裁罰基準，如附件違反道路交通管理事件統一裁罰
    基準表」。依原告行為時之裁罰基準表（109年11月30日施
    行），就行駛高速公路違規使用路肩，按違規車種類別，分
    別依「期限內」、「逾越應到案期限30日內」、「逾越應到
    案期限30日以上60日以內」、「逾越應到案期限60日以上」
    繳納或到案聽候裁決、逕行裁決處罰者規定，於違規車種為
    小型車之情形，裁罰金額分別為4,000元、4,400元、5,200
    元、6,000元。上開處理細則及裁罰基準表均屬授權命令，
    其立法目的及功能，乃為防止處罰機關枉縱或偏頗，用以維
    持裁罰之統一性與全國因違反道路交通管理事件受處罰民眾
    之公平，不因裁決人員不同，而生偏頗，寓有避免各裁罰機
    關於相同事件恣意為不同裁罰，於憲法上保障人民財產權之
    意旨並無牴觸，亦無違反法律保留原則。又此裁罰基準表，
    除情節特別嚴重者外，已就有關到案聽候裁決之時間，其可
    能衍生危害交通安全之輕重不同，區分期限內或逾越應到案
    期限不同期間，繳納罰鍰或到案聽候裁決、逕行裁決處罰者
    等不同情形，分別訂定不同之裁罰標準，其作為原則性或一
    般性之裁量基準，核與母法規範目的尚無牴觸，亦未逾越授
    權範圍。本件原告於舉發通知單所載應到案前到案陳述意見
    （見本院卷第70、82頁），被告依此裁罰基準裁罰原告4,00
    0元，並無違誤。
　㈤至原告主張：原處分舉發違規事實欄僅書寫第一項，然有一
    就有二，甚至三或四，明顯有疏漏，該錯誤應使原處分不具
    有法律效力等語。經核，原處分業已載明受處分人姓名、身
    分證字號、住址、車輛種類及牌照號碼、違規時間、違規地
    點、舉發違規事實、舉發違反法條、處分機關（見本院卷第
    104頁），並無行政程序法第111條所載行政處分無效情形，
    且原告所指原處分舉發違規事實欄標示一，但沒有二、三等
    ，難認為係行政處分之重大瑕疵，原告此部分之主張，無從
    採憑。 
五、綜上所述，本件原告確於前揭時、地，有「行駛高速公路違
    規使用路肩（於禁止變換車道處變換至主線車道）」之違規
    行為，被告依道路交通管理處罰條例第33條第1項第9款、第
    63條第1項第1款、違反道路交通管理事件統一裁罰基準及處
    理細則及違反道路交通管理事件統一裁罰基準表之規定，裁
    處原告罰鍰4,000元，並記違規點數1點，並無違誤。原告訴
    請撤銷為無理由，應予駁回。 
六、本件判決基礎已臻明確，兩造其餘之攻擊防禦方法經本院斟
    酌後，核與判決不生影響，無一一論述之必要，併予敘明。
七、本件第一審裁判費為300 元，應由原告負擔，爰確定第一審
    訴訟費用額如主文第2項所示。
八、據上論結，本件原告之訴為無理由，依行政訴訟法第237條
    之7、第237條之8第1項、第98條第1項前段，判決如主文。
中　　華　　民　　國　　111 　年　　3 　　月　　18　　日
　　　　　　　　　行政訴訟庭　法　官　林宜靜
以上為正本係照原本作成。
如不服本判決，應於判決送達後20日內，向本院提出上訴狀並表
明上訴理由（原判決所違背之法令及其具體內容或依訴訟資料可
認為原判決有違背法令之具體事實），其未載明上訴理由者，應
於提出上訴後20日內向本院補提理由書（上訴狀及上訴理由書均
須按他造人數附繕本，如未按期補提上訴理由書，則逕予駁回上
訴），並應繳納上訴裁判費新臺幣750元。
中　　華　　民　　國　　111 　年　　3 　　月　　18　　日
                              書記官  朱亮彰